【裁判字號】    89,交聲,540
【裁判日期】    901210
【裁判案由】    違反道路交通管理處罰條例聲明異議
【裁判全文】
臺灣臺北地方法院交通事件裁定                    八十九年度交聲字第五四○號
    異議人即
    受處分人  甲○○○
    代 理 人  陳星宏
右列受處分人因違反道路交通管理處罰條例案件，對於臺北市交通事件裁決所中華民
國八十九年八月九日所為之處分( 原處分案號：北市裁三字第車裁22-ZF0000000號 )
聲明異議，本院裁定如左：
        主      文
異議駁回。
        理      由
一、汽車行駛高速公路應依速限標誌指示，「高速公路交通管制規則」第五條第一項
    前段有明文規定。汽車行駛於高速公路而不遵管制之規定者，處汽車駕駛人新臺
    幣三千元以上六千元以下罰鍰並記違規點數一點，「道路交通管理處罰條例」第
    三十三條第一項及第六十三條第一項第一款亦有處罰規定。逕行舉發違反道路交
    通管理事件，經汽車所有人依通知單之應到案日期前到案，並告知違規駕駛人姓
    名、身分證統一編號及住址者，處罰機關應即另行通知違規駕駛人到案依法處理
    ；逾應到案日期，處罰機關即應依道路交通管理處罰條例第八十五條第三項規定
    處罰該汽車所有人，「違反道路交通管理事件統一裁罰標準及處理細則」第二十
    四條定有明文。
二、本件受處分人即異議人甲○○○所有之一輛車牌DG-2337 號自用小客車，於八十
    九年四月二日下午二時卅四分許，經其子陳星宏駕駛途經設有最高速限標誌一百
    公里之國道三號( 俗稱：北二高 )高速公路北向八十四公里處，為內政部警政署
    國道公路警察局第六警察隊竹林分隊執勤員警林坤松使用「微電腦雷達測速照相
    」科學儀器，利用物理學「都卜勒原理」，測得該輛自用小客車駕駛人竟以時速
    一百十六公里之行車速度( 超速十六公里 )行駛，即予拍照採證，以其有違反「
    高速公路交通管制規則」第五條第一項前段限速管制之規定，應依「道路交通管
    理處罰條例」第三十三條第一項規定處罰，而依「高速公路交通管制規則」第二
    十六條第二項第一款( 超過規定速度行駛 )規定掣單( 公警局交字第ZF0000000
    號 )指定應到案日期( 八十九年五月六日 )逕行舉發。嗣將採證相片連同舉發違
    規通知單送達受處分人即車主甲○○○收受，迄未依規定自動繳納罰鍰，亦未依
    規定到案聽候裁決或告知違規駕駛人姓名、身分證統一編號及住址，原處分機關
    遂於八十九年八月九日依「違反道路交通管理事件統一裁罰標準及處理細則」第
    二十四條、第四十四條第一項及裁罰標準表、「道路交通管理處罰條例」第三十
    三條第一項規定，從重裁處車牌DG-2337 號自用小客車所有人即受處分人甲○○
    ○新臺幣六千元罰鍰之處分。
三、訊據受處分人固不否認為其所有之車牌DG-2337 號自用小客車於前揭時地為警拍
    照之事實，且坦承其時係由其子陳星宏駕駛，惟矢口否認其子陳星宏有何違反「
    道路交通管理處罰條例」之行為，辯稱略以由本件採證相片可知執勤員警係由車
    輛前方拍照而非由車輛後方拍照，車輛既未駛經測速照相機位置，如何認定已經
    超過速限？況且「北市裁三字第車裁22-ZF0000000號」裁決書僅屬通知書之性質
    ，係指受處分人疑有「交通違規事實」，請於指定日期到案陳明，否則即予裁處
    ，不具有如同行政處分之拘束力及執行力，豈有從重裁罰新臺幣六千元之理？違
    反行政程序法第七條所揭示之比例原則云云。經查：
    (一)右揭超速行駛之違規事實，有執勤員警利用科學儀器( 微電腦雷達測速照相
        儀器 )拍攝之採證相片一張在卷可稽。該具微電腦雷達測速照相系統之準確
        度為時速一百公里±2%，照相機快門為千分之一秒，其測速原理係利用物理
        學「都卜勒原理」，可對接近雷達之物體與遠離雷達之物體作測速，有內政
        部警政署國道公路警察局第六警察隊八十九年九月十六日公警國六字第一三
        三九六號函影本一件在卷可按。受處分人認從車輛正面無法測得車速壹節，
        顯係誤會。本件車牌DG-2337 號自用小客車於前揭時地超速行駛之違規事實
        洵堪認定。
    (二)為加強道路交通管理、維護交通秩序及確保道路交通安全，「道路交通管理
        處罰條例」對違反該條例之行為定有各項行政罰。交通違規裁罰案件之性質
        ，係道路交通主管機關本於職權就個別交通違規行為所為裁罰之決定而對外
        直接發生法律效果之單方行政行為。違反道路交通管理事件行為人未依規定
        自動繳納罰鍰，或未依規定到案聽候裁決者，處罰機關即一律依裁罰標準表
        規定之金額上限處以罰鍰，此屬法律授權主管機關就裁罰事宜所訂定之裁量
        基準，其罰鍰之額度並未逾越法律明定得裁罰之上限，且寓有避免各行政機
        關於相同事件恣意為不同裁罰之功能，亦非法所不許，是「違反道路交通管
        理事件統一裁罰標準及處理細則」於憲法保障人民財產權之意旨並無牴觸，
        司法院大法官會議釋字第五一一號著有解釋在案。本件受處分人甲○○○係
        車牌DG-2337 號自用小客車所有人，有車籍登記資料一紙在卷可稽。其於收
        受「公警局交字第ZF0000000 號」舉發違規通知單後，未依規定於指定應到
        案日期( 八十九年五月六日 )前自動繳納罰鍰，亦未依規定到案聽候裁決或
        告知違規駕駛人姓名、身分證統一編號及住址，遲至收受原處分機關於八十
        九年八月九日依「違反道路交通管理事件統一裁罰標準及處理細則」第二十
        四條、第四十四條第一項及裁罰標準表、「道路交通管理處罰條例」第三十
        三條第一項規定逕行裁處車輛所有人甲○○○新臺幣六千元罰鍰處分之裁決
        書後，始於八十九年九月二日具狀申訴，自與前揭規定之程序不合，且與行
        政程序法第七條規定無關。本件受處分人之辯解均無非係卸責之詞，不足採
        信。本件聲明異議為無理由，應予駁回。
據上論斷，應依道路交通案件處理辦法第十九條，裁定如主文。
中      華      民      國     九    十     年    十二    月     十     日
                          臺灣臺北地方法院交通法庭
                                          法  官    鍾  華
右正本證明與原本無異。
如不服本裁定，應於裁定送達後五日內向本院提出抗告狀。
                                          書記官    劉芸珊
中      華      民      國     九    十     年    十二    月 十     日


司法院資訊處製作；財團法人民間司法改革基金會備份。
